【裁判字號】    98,交抗,1188
【裁判日期】    980430
【裁判案由】    違反道路交通管理處罰條例
【裁判全文】
臺灣高等法院交通事件裁定            98年度交抗字第1188號
抗  告  人
即異 議 人    甲○○
上列抗告人因違反道路交通管理處罰條例案件，不服臺灣臺北地
方法院98年度交聲字第571號，中華民國98年3月31日第一審裁定
（原處分字號：臺北市交通事件裁決所97年4月25日北監自裁字
第裁40－ZIC006228號），提起抗告，本院裁定如下：
    主  文
抗告駁回。
    理  由
一、本案原審裁定以：抗告人即受處分人甲○○於民國97年12月
    1日中午12時30分許，駕駛車牌號碼1221－QZ 號自用小客車
    ，行經國道3號北上14公里處，因行速137公里（該路段速限
    90公里），超速40公里而未滿60公里，為內政部警政署國道
    公路警察局第九警察隊員警使用雷射測速器發現並當場攔停
    ，以異議人違反道路交通管理處罰條例第33條第1項之規定
    掣單舉發。嗣因異議人於97年12月24日始到案提出申訴，逾
    越應到案日期（97年12月16日）30日以內，原處分機關函請
    原舉發機關調查結果，仍認異議人確有前揭違規行為，原處
    分機關遂於98年2月10日依道路交通管理處罰條例第33條第1
    項第1款、第63條第1項第1款（裁決書漏載第1項第1款）及
    違反道路交通管理事件統一裁罰標準表規定，裁處異議人新
    台幣6, 000元罰鍰，並記違規點數1點。認原處分並無任何
    違誤，量罰亦甚妥適，異議為無理由，予以駁回。經本院調
    查結果，原審裁定認事用法均無不當，理由亦翔實，應予維
    持，並引用原審裁定書記載之理由（如附件原審裁定書）。
二、本案事證已明。抗告意旨仍執陳詞稱當時駕駛車輛北上，發
    現後面有一輛黑色轎車尾隨在後，因當時身懷鉅款又覺得該
    車可疑，所以不知不覺超速。後來發現該車是警用偵防車，
    然偵防車並無警燈又緊隨本人車輛，且員警不在剛超過規定
    速限90公里並10公里寬容時即舉發，而是等到其超速已達47
    公里時方為舉發，實有誘導違規之嫌，請求撤銷原處分等語
    而指摘原裁定不當。惟原審裁定已說明本案舉發作業並未違
    背上開內政部警政署交通違規稽查與輕微違規勸導作業注意
    事項之規定，本件違規事證甚為明確，值勤員警本於其行政
    裁量之職權範圍，依現場情況判斷，認異議人違規超速已達
    40公里以上，應立即予以取締方得兼顧行車安全與行政效能
    ，且異議人既領有合格駕駛執照，就國道各路段之速限有查
    悉之義務，高速公路沿途均有設置明顯速限標誌，異議人本
    應注意並遵循其指示行駛，則異議人既已違規，值勤員警即
    得本於法定職權取締舉發，難認有何違誤之處。裁罰機關依
    法裁決處罰，亦無逾越權限或濫用權力之情況。是本件抗告
    為無理由，應予駁回。
據上論結，應依道路交通管理處罰條例第89條，道路交通案件處
理辦法第26條，刑事訴訟法第412條，裁定如主文。
中    華    民    國    98    年    4     月    30    日
                  刑事第一庭審判長法  官  葉騰瑞
                                  法  官  莊明彰
                                  法  官  王炳梁
以上正本證明與原本無異。
不得再抗告。
                                  書記官  陳佳伶
中    華    民    國    98    年    5     月    1     日
附件：
臺灣臺北地方法院交通事件裁定         98年度交聲字第571號
原處分機關  臺北市交通事件裁決所
                    設臺北市中正區○○○路○段92號7樓
異  議  人
即受處分人  甲○○  男  33歲（民國○○年○○月○日生）
                    身分證統一編號：Ｚ000000000號
                    住臺北市信義區○○○路○段293號5樓
上列異議人即受處分人因違反道路交通管理處罰條例案件，對於
臺北市交通事件裁決所於97年4 月25日所為之處分（原處分案號
：北監自裁字第裁40－ZIC006228 號）聲明異議，本院裁定如下
：
    主  文
異議駁回。
    理  由
一、按汽車行駛高速公路及快速公路，應依速限標誌指示，高速
    公路及快速公路交通管制規則第5 條第1 項前段定有明文；
    又汽車行駛於高速公路、快速公路或設站管制之道路，不遵
    使用限制、禁止、行車管制及管理事項之管制規則而有行車
    速度超過規定之最高速限或低於規定之最低速限者，處汽車
    駕駛人新台幣（下同）3,000 元以上6,000 元以下罰鍰，並
    予記違規點數1 點，道路交通管理處罰條例第33條第1 項第
    1 款、第63條第1 項第1 款分別定有明文。
二、本件原處分機關即臺北市交通事件裁決所以異議人甲○○於
    民國97年12月1 日中午12時30分許，駕駛車牌號碼1221－QZ
    號自用小客車，行經國道3 號北上14公里處，因行速137 公
    里（速限90公里），超速40公里而未滿60公里，為內政部警
    政署國道公路警察局第九警察隊員警使用雷射測速器發現並
    當場攔停，以異議人違反道路交通管理處罰條例第33條第1
    項之規定掣單舉發。嗣因異議人於97年12月24日始到案提出
    申訴，逾越應到案日期（97年12月16日）30日以內，原處分
    機關函請原舉發機關調查結果，仍認異議人有前揭違規行為
    ，原處分機關遂於98年2 月10日依道路交通管理處罰條例第
    33條第1 項第1 款、第63條第1 項第1 款（裁決書漏載第1
    項第1 款）及違反道路交通管理事件統一裁罰標準表規定，
    裁處異議人6,000 元罰鍰，並記違規點數1 點，合先敘明。
三、異議人聲明異議意旨略以：本人在97年12月1 日在國道3 號
    駕駛車輛北上，發現後面有一輛黑色轎車尾隨在後，因當時
    身懷鉅款又覺得該車可疑，所以不知不覺超速。後來發現該
    車是警用偵防車，然偵防車並無警燈又緊隨本人車輛，且員
    警不在本人剛超過規定速限90公里時即舉發，而是等到本人
    超速已達47公里時方為舉發，實有引誘犯罪之嫌，是為此聲
    明異議，請求撤銷原處分等語。
四、經查：
  (一)本件異議人甲○○於98年12月1 日上午12時30分許，駕駛車
    牌號碼1221－QZ號自用小客車，於行經當時速限每小時90公
    里之國道3 號北上14公里處，為國道公路警察局第九警察隊
    員警以雷射測速器測得「行車速度為每小時137 公里、超速
    47公里」而舉發，此為異議人所不爭執，且有內政部警政署
    國道公路警察局舉發違反道路交通管理事件通知單、內政部
    警政署國道公路警察局第九警察隊98年1 月6 日公警九交字
    第0980970004號函等在卷可憑，故異議人之違規事實，堪以
    認定。
  (二)異議人雖辯稱其係因員警偵防車緊隨在後，且形跡可疑，故
    不自覺超速云云。惟查，依道路交通管理處罰條例條第92條
    第3 項所授權而於95年6 月6 日發布之「內政部警政署交通
    違規稽查與輕微違規勸導作業注意事項」第4 點第1 小點，
    關於「交通違規之稽查」，就超速稽查之注意事項中規定：
    「執行非固定式測速照相人員須穿著制服，使用非巡邏車輛
    執勤時，車輛需有明顯標識。」而本件員警取締異議人時所
    使用之偵防車，車輛前方配有警示燈，且車身兩側亦有「國
    道公路警察局第九警察隊偵防車」字樣，外觀上即可明顯看
    出係屬警用車輛等情，業據本院電詢原舉發機關查明屬實，
    此有本院公務電話記錄在卷可稽，故本件取締作業並未違背
    上開內政部警政署交通違規稽查與輕微違規勸導作業注意事
    項之規定。按舉發當時為中午，光線充足，且偵防車既緊隨
    異議人車輛之後，則兩車之間應無遮蔽，異議人當可發覺其
    身後車輛係屬警用偵防車，是異議人對後方車輛係屬警用一
    事是否毫無所悉，已堪懷疑。縱認異議人確實以為後方車輛
    有不良意圖，然當時既為白天，且係於高速公路之開放空間
    ，並非人煙罕至之處所，高速公路沿途亦有設置收費站及派
    駐國道公路警察，異議人實能向該等機構求助，其貿然超速
    行駛，僅徒增交通秩序與安全之危害，故異議人以前詞置辯
    ，並不足採。
  (三)異議人雖辯稱員警不在其剛超速時即取締，而是待其超速40
    公里以上方為舉發，故意使其罰款數額倍增云云。惟查，關
    於違規超速之舉發，部分警察機關執法時會因考量儀器誤差
    、路況、交通環境、駕駛人對各類誤差控制及習慣等因素，
    而以一定之「寬容值」作為篩選舉發，本不會在駕駛人甫超
    出規定速限時即加以取締；又值勤員警於發現違規時，是否
    立即予以攔停，尚須依現場情況判斷，視交通狀況許可時，
    方可攔查違規車輛，以免危害交通順暢及用路人之行車安全
    。再者，按行政法院審查行政機關依裁量權所為之行政處分
    ，以其作為或不作為逾越權限或濫用權力為限，行政法院得
    予撤銷；又逾越權限或濫用權力之行政處分，以違法論，行
    政訴訟法第201 條及第4 條第2 項分別定有明文。亦即，行
    政法院對行政機關依裁量權所為行政處分之司法審查範圍限
    於裁量之合法性，而不及於裁量行使之妥當性（最高行政法
    院92年度判字第1725號判決意旨可資參照）。又交通聲明異
    議雖因立法政策之考量，而將其救濟途徑劃歸為普通法院審
    查，其案件性質畢竟屬於人民對於交通裁決機關所為行政處
    分而提起之訴訟，則前述最高行政法院判決意旨於交通聲明
    異議事件，自有適用之餘地。本件違規事證甚為明確，值勤
    員警本於其行政裁量之職權範圍，依現場情況判斷，認異議
    人違規超速已達40公里以上，應立即予以取締方得兼顧行車
    安全與行政效能，且異議人既領有合格駕駛執照，就國道各
    路段之速限為何，本有查悉之義務，何況高速公路沿途均有
    設置明顯速限標誌，異議人本應注意並遵循其指示行駛，則
    異議人既已違規，值勤員警即得本於法定職權取締，故員警
    為本件之舉發，難認有何違誤之處。從而，承辦員警依其裁
    量權限決定予以舉發後，裁罰機關依法裁決處罰，既無逾越
    權限或濫用權力之情況，本院作為裁量合法性與否之司法審
    查機關，自無從對該裁量行使之妥當性加以審究。是異議人
    以此作為異議之理由，尚無足採。
五、綜上所述，異議人確有於上揭時地，駕駛前開車輛行駛於高
    速公路，行車速度超過規定之最高速限40公里以上，未滿60
    公里之違規行為，原處分機關依道路交通管理處罰條例第33
    條第1 項第1 款、第63條第1 項第1 款（裁決書漏載第1 項
    第1 款）、違反道路交通管理事件統一裁罰基準表之規定，
    裁處受處分人罰鍰6,000 元，並記違規點數1 點，尚無違誤
    。異議人猶執前詞指摘原處分不當，為無理由，自應將其異
    議駁回。
六、據上論斷，應依道路交通案件處理辦法第19條，裁定如主文
    。
中    華    民    國    98    年    3    月     31    日
                        交通法庭法  官  林孟皇
本正本證明與原本無異。
如不服本裁定，應於送達後5日內向本院提出抗告狀。
                                書記官  楊雅鈞
中    華    民    國    98    年    3    月     31    日


司法院資訊處製作；財團法人民間司法改革基金會備份。
